---
title: "Redes Geodesicas"
author: "Fede Tricarico"
date: "`r Sys.Date()`"
output: html_document
---

```{r setup, include=FALSE}
knitr::opts_chunk$set(echo = TRUE)


```

Una introduccion a sistemas y marcos de referencia de geoposicionamiento global, y luego sistemas de proyecciones.  
Presentacion de la Red POSGAR07, a traves de la importacion de archivos almacenados localmente y consumo de geoservicios. 

Setup.
```{r}
# podrian ir en setup pero las cargo aqui asi se ven.
#LIBRERIAS
library(leaflet)
library(sf)
library(rmarkdown)
library(tidyverse)
library(ggplot2)
```


## Redes Geodesicas POSGAR07

El sistema {WGS84-ITFS}, a traves del sistema posgar07, y su materializacion en la red y densificacion de la red, en uso desde 2009. Para mas informacion consulte en [IGN - Geodesia](https://www.ign.gob.ar/NuestrasActividades/Geodesia/Introduccion)  


### Importar Shapefile

Importar shapefile localmente, descargado de [IGN - Capas SIG](https://www.ign.gob.ar/NuestrasActividades/InformacionGeoespacial/CapasSIG)  
Si selecciona el formato *shapefile de ESRI* descarga un archivo '.ZIP', que luego incorporamos en una carpeta llamada ´data´ dentro de la carpeta del proyecto.

```{r import shape, message=FALSE, warning=FALSE}
#importacion de shp y creacion de objeto

redes_posgar <- st_read("~/GitHub/geo/data/red_posgar.shp")

```

```{r explore, collapse=TRUE}
#Con las funciones str y summary observamos la estructura general del archivo
# y un resumen de cada campo de registro (o variable) del archivo
#en ambos observamos el total de registros y cantidad de variables
#vista y resumen
str(redes_posgar) #estructura
summary(redes_posgar) #resumen

```

#### Analisis exploratorio

con libreria 'Tidyverse' puede ademas de manipular consultar a la tabla de registros, al igual que otros motores de bases relacionales (SQL).

Analicemos el sistema de categorias de las variables nominales, y su distribucion.

```{r caracter, collapse=FALSE}
#Devuelve los valores unicos/distintos de una var string/text

unique(redes_posgar$estado)
#recode

```
Se observa la duplicacion de registro "Destruído!=Destruido". luego valores perdidos 'NAs'. Por lo que podria asumirse que "sin Novedad" es la condicion esperable de una base en funcionamiento. Aunque habria que considerar la fecha de la ultima revision 'ultima_vis'.

Hay que pasar a fecha y observar su continuidad.

```{r}
class(redes_posgar$ultima_vis)
```


A estas estaciones permanentes de la red, se suman (o se espera que asi sea) otros puntos que densifican la red permitiendo el acceso a ellos, y mayor cobertura espacial y en tiempo real. Por ello sumamos al proyecto la Red de Densificacion.  
  
```{r message=FALSE, warning=FALSE}
redes_dens_posgar <- st_read("~/Github/geo/data/red_densificacion_posgar.shp")
```

### Importar desde Geoservicios

Tambien podemos importar estos vectoriales consumiendo Geoservicios WFS de IGN. Copiamos el acceso a los geoservicios y luego seleccionamos los vectoriales de nuestro interes.  
El beneficio directo reside en no usar espacio de almacenamiento local (esto es importante cuando usamos grandes cantidades de datos), mientras que, basados en los principios de 'interoperabilidad', nos aseguramos contar con informacion clara, suficiente, y actualizada.  
Los inconvenientes mas plausibles, derivan de los problemas que pueden ocasionar la falta de mantenimiento de los proyectos de los proveedores, lo que haría que no contemos con la información cuando la necesitemos.

### Mapa web

Con leaflet podemos crear una interfaz web interactiva de un mapa, incorporar a este el arbol de capas, y editor los popup, entre otras cosas. Para enrriquecer la interfaz y experiencia del usuario, seria recomendable desarrollar un [shinyapp](https://shiny.posit.co/)  

#### Mapa base

Para visualizar en un mapa las geometrias, antes importaremos los "*Mapas Base*" desarrollados por IGN, en sus multiples presentaciones y estilos. Mediante geservicios se importa un url a un .png que nos da la imagen de fondo. Para mas recursos, vea [IGN - OGC - Mapas base](https://www.ign.gob.ar/NuestrasActividades/InformacionGeoespacial/ServiciosOGC)  
Otros servicios como OpenStreetMap, Carto, Google ofrecen informacion relevante, pero denominan a las Islas Malvinas como FlakLands, o tiene otras nomenclaturas no adecuadas para Hispanohablante. 

```{r}

# mapas base

ArgenMAP <- 'https://wms.ign.gob.ar/geoserver/gwc/service/tms/1.0.0/capabaseargenmap@EPSG%3A3857@png/{z}/{x}/{-y}.png'

ArgenMAP_oscuro <-'https://wms.ign.gob.ar/geoserver/gwc/service/tms/1.0.0/argenmap_oscuro@EPSG%3A3857@png/{z}/{x}/{-y}.png'

ArgenMAP_gris <- 'https://wms.ign.gob.ar/geoserver/gwc/service/tms/1.0.0/mapabase_gris@EPSG%3A3857@png/{z}/{x}/{-y}.png'

ArgenMAP_topo <- 'https://wms.ign.gob.ar/geoserver/gwc/service/tms/1.0.0/mapabase_topo@EPSG%3A3857@png/{z}/{x}/{-y}.png'


```

Para agregar capas base de otros proveedores, puede usar la funcion addProvidersTiles(providers$la_capa_que_le_interese). Consulte y previsualice los estilos que le interese en [leaflet - extras - demo](https://leaflet-extras.github.io/leaflet-providers/preview/)  

#### Cargar capas

Ahora que tenemos las geometrias y el mapa base podemos representarlos en una interfaz interactiva, leaflet.Para mas usos del desarrollo 'leaflet' en R, consulte en Github [leaflet](https://rstudio.github.io/leaflet/articles/leaflet.html)  

```{r}

mapa_red <- leaflet() %>%                                 #creamos el objeto
  addTiles(ArgenMAP_oscuro, group = "ArgenMAP Oscuro") %>%
  addTiles(ArgenMAP, group = "ArgenMAP") %>%#capa base
  addCircleMarkers(data = redes_posgar,
                   color = "blue",
                   radius = 0.5, 
                   group = "Red POSGAR07") %>%            #capas de puntos
  addCircleMarkers(data = redes_dens_posgar,
                   color = "lightblue",
                   radius = 0.5,
                   group = "Red Densificacion POSGAR07") %>% 
  addLayersControl(position = "topright", 
                   baseGroups = c("ArgenMAP Oscuro", "ArgenMAP"),
                   overlayGroups = c("Red POSGAR07", 
                                     "Red Densificacion POSGAR07",
                                     "ArgenMAP Oscuro"
                                     ))            # menu de capas
```

Acabamos de crear un mapa, el mismo tiene el mapa base, dos capas de puntos y el menu navegable. Podemos visualizar solo escribiendo el nombre  

```{r}
mapa_red
```
Agregemos popups al mapa para indentificar cada punto al seleccionar

```{r}

mapa_red <- leaflet() %>%                                 #creamos el objeto
  addTiles(ArgenMAP_oscuro, group = "ArgenMAP Oscuro", attribution = "IGN") %>%
  addTiles(ArgenMAP, group = "ArgenMAP", attribution = "IGN") %>%
  addProviderTiles(providers$OpenStreetMap, group = "OSM") %>% #capas base
  addCircleMarkers(data = redes_posgar,
                   color = "blue",
                   radius = 0.8, 
                   popup = ~paste("Nom: ", redes_posgar$nomenclatu
                                  ),
                   group = "Red POSGAR07") %>%            #capas de puntos
  addCircleMarkers(data = redes_dens_posgar,
                   color = "lightblue",
                   radius = 0.8,
                   popup = ~paste("Nom: ", redes_posgar$nomenclatu
                                  ),
                   group = "Red Densificacion POSGAR07") %>% 
  addLayersControl(position = "topright", 
                   baseGroups = c("ArgenMAP", "ArgenMAP Oscuro", "OSM"),
                   overlayGroups = c("Red POSGAR07", 
                                     "Red Densificacion POSGAR07",
                                     ))            # menu de capas
mapa_red
```



### Santiago del Estero

POSGAR07 y Faja4, Sistemas de proyeccion local y global (WGS, Pseudomercator), ...  RAMSAC-NTRIP, Base total IGN 'TERO' 

